最高法院刑事判決　　　　　　九十四年度台上字第四三八八號
　　上　訴　人　甲○○
　　　　　　　　　　　　號2樓.
　　選任辯護人　陽文瑜律師
　　　　　　　　袁健峰律師
上列上訴人因搶奪案件，不服臺灣高等法院中華民國九十一年十
月二十九日第二審判決（九十一年度上易字第一七四三號，起訴
案號：臺灣桃園地方法院檢察署八十九年度偵字第八二七五號）
，提起上訴，本院判決如下：
    主  文
原判決關於甲○○搶奪部分撤銷，發回臺灣高等法院。
    理  由
本件原判決認定上訴人甲○○於民國八十二年十月十四日，因違
反懲治盜匪條例案件，經臺灣高等法院判處有期徒刑三年八月，
提起上訴於八十三年五月二十日經最高法院判決駁回確定，八十
六年八月十一日執行完畢。猶不知悔改，復於八十九年五月十五
日十九時三十分許，與一不詳姓名年籍之成年人，基於共同意圖
為自己不法所有之犯意，在桃園縣桃園市○○路與民生路口，由
該不詳姓名年籍之人騎乘機車搭載上訴人，由上訴人下手搶奪許
素娟之皮包一個（內有現金新臺幣一萬元、摩托羅拉ＣＤ─９２
８型手機一支、許素娟國民身份證、駕駛執照、健保卡、臺灣企
銀金融卡、信用卡、花旗銀行信用卡、誠泰銀行金融卡、太平洋
信用卡各一張、印章一枚），得手後留供己用，並將前揭摩托羅
拉ＣＤ─９２８型手機一支交予不知情之女友陳淑娟使用等情。
因將第一審判決關於諭知上訴人搶奪無罪部分撤銷，就該部分改
判論處上訴人共同意圖為自己不法之所有而搶奪他人之動產累犯
罪刑（處有期徒刑一年；第一審判決關於論處上訴人寄藏贓物罪
刑部分，未據提起第二審上訴已確定），固非無見。
惟查：（一）有罪之判決書，應記載認定犯罪事實所憑之證據及
其認定之理由，刑事訴訟法第三百十條第一款定有明文，而認定
事實所憑之證據，須確實存在，倘判決書內所記載之證據，與卷
內筆錄或證物之內容不相適合，則其判決之根據，實際上並不存
在，自屬採證違法。依原判決理由說明，係依憑偵查卷第八十三
頁所附之被害人許素娟0000000000號行動電話通聯紀
錄，認定上訴人於八十九年五月十五日即將許素娟遭搶之行動電
話交予陳淑娟使用。惟陳淑娟於警局供稱：「我用的電話IC卡有
試打使用約二至三天，約打了三至四通電話打給我男朋友甲○○
及我姊姊陳美惠」（見偵查卷第十二頁），如若無誤，似意指伊
係將自己所有之行動電話IC卡置入該只行動電話內使用，而卷附
陳淑娟0000000000號行動電話之通聯紀錄內容，亦確
係如此（見同上卷第三三頁）。則上引0000000000號
行動電話自八十九年五月十五日起之通聯紀錄，顯不足以證明上
訴人於八十九年五月十五日即將上開行動電話機身交予陳淑娟使
用之事實。原判決上開理由說明，與其援引作為判決基礎之前揭
電話通聯紀錄內容，尚非符合。又依卷附陳淑娟0000000
000號行動電話之通聯紀錄所載，該門號行動電話，自八十九
年五月十八日起，始與上訴人使用之0000000000號行
動電話有通聯紀錄（見偵查卷第三三頁），核與其於警局所供：
「我使用二至三天，就於五月二十一日左右拿給古國龍換殼」（
見同上卷第十二頁）相符。則上開證據既足以推翻上訴人於八十
九年五月十五日即將該行動電話交予陳淑娟之不利認定，自屬有
利於上訴人之證據，原判決未說明不予採納之理由，有理由不備
之違法。（二）事實審法院對於證據之取捨，依法雖有自由判斷
之權，然積極證據不足證明犯罪事實時，被告之辯解或反證縱屬
虛偽，仍不能以此資為積極證據應予採信之理由。依原判決理由
說明，係參酌上訴人就系爭行動電話來源之辯解，前後不一，並
依憑被害人許素娟、證人蔣明育、陳淑娟之供述，作為判決上訴
人有罪之基礎。惟許素娟、蔣明育均祇供稱：僅見一位頭戴黃色
半罩式安全帽之男子之背影，無法明確指認上訴人確為搶奪許素
娟財物之人等語；既為原判決所確認（見原判決第七頁第五行至
第八行），陳淑娟所稱上訴人係八十九年五月十五日交付系爭行
動電話予伊云云，復與前揭卷內通聯紀錄之內容，不相符合；則
執上訴人否認犯罪之辯解虛偽，能否作為許素娟、蔣明育、陳淑
娟上開供述應予採信之理由？而為上訴人有罪之認定，仍待研求
。以上，或係上訴意旨所指摘，或屬本院得依職權調查之事項，
應認原判決關於上訴人搶奪部分有撤銷發回之原因。
據上論結，應依刑事訴訟法第三百九十七條、第四百零一條，判
決如主文。
中　　華　　民　　國　九十四　年　　八　　月　 十二 　日
                      最高法院刑事第一庭
                          審判長法官  施　文　仁
                                法官  林　永　茂
                                法官  蕭　仰　歸
                                法官  林　茂　雄
                                法官  張　祺　祥
      本件正本證明與原本無異
                                      書  記  官
中　　華　　民　　國　九十四　年　　八　　月　 十八 　日
                                                      Ｔ
